臺灣高等法院臺中分院刑事判決　　　　　　　　　　九十一年度上訴字第七六八號
　　上　訴　人
　　即　被　告　戊○○
　　指定辯護人　本院公設辯護人甲○○
右上訴人因強盜案件，不服臺灣南投地方法院九十一年度訴字第一二四號中華民國九
十一年四月十二日第一審判決（起訴案號：臺灣南投地方法院檢察署九十一年度偵字
第六六○號），提起上訴，本院判決如左：
      主  文
原判決撤銷。
戊○○連續意圖為自己不法之所有，攜帶兇器，以強暴、脅迫至使不能抗拒，而取他
人之物，處有期徒刑柒年。
      事  實
一、戊○○基於意圖為自己不法所有之概括犯意，先於民國（下同）九十一年一月一
    日夜間八、九時許，在南投縣埔里鎮○○路附近，以自備之鑰匙竊取己○○所有
    之車牌號碼ＬＯＧ─四八三號重型機車一部得手後；旋於同日夜間九時二十分許
    ，騎乘上開竊得之機車，至南投縣埔里鎮○○街二八四號郵政總局之提款機室內
    ，持其所有客觀上足供兇器使用之尖刀一支（未扣案），架住當時在內提款民眾
    乙○○之脖子而施強暴，欲強行取走乙○○剛自提款機所領取新台幣（下同）六
    千元，然為乙○○所拒絕而拉扯，戊○○竟口出惡言恫稱「不放就殺妳」（台語
    ）等語而施脅迫，致使乙○○心生畏懼而不敢再加抵抗，而遭戊○○強行取走上
    開六千元現金得逞。戊○○因便於逃脫，遂於同日晚上九時二十五分許，在南投
    縣埔里鎮○○○路二十二號前，見丙○○騎乘ＯＬＫ─九二二號重型機車行經該
    處，又持尖刀抵住丙○○之脖子，並要求丙○○下車，然當時丙○○遽遭此情形
    ，尚未意會出來，而當場楞了一下，戊○○見狀竟持刀作勢欲刺，丙○○遂心生
    畏懼，不敢抵抗而跳下車，戊○○即將該車騎走迅速逃離現場。嗣經警方根據郵
    局提款機之監視錄影帶及遺留於現場安全帽護目鏡之指紋比對，而循線查獲上情
    。
二、案經南投縣警察局埔里分局報告臺灣南投地方法院檢察署檢察官偵查起訴。
      理  由
一、右揭犯罪事實，除被告戊○○以上開尖刀抵住被害人丙○○脖子部分，為被告所
    否認，並辯以：我是用左手持刀對著被害人而已，並未架住他的脖子云云外，其
    餘均迭據被告於警、偵訊、原審及本院審理時坦白承認，核與被害人己○○、乙○○、丙○○等人指述被害情節相符；被告上開自白堪認與事實相符。至被告雖
    為上開辯解，然其前揭時地手持尖刀架住被害人丙○○脖子一情，已迭據被害人
    丙○○於警偵訊中供述綦詳，且被告於警偵訊中均未加以否認，故其遲至原審審
    理時方為該辯解，無足採信。此外，復有內政部警政署刑事警察局九十一年一月
    十日（九十一）刑紋字第四九七九號鑑驗書一份、郵局提款機室內監視錄影帶之
    翻拍相片四張、車籍作業系統─查詢認可資料及車輛竊盜、車牌失竊資料個別查
    詢報表─查詢車輛認可資料各一紙在卷足憑，是被告戊○○上開犯行，洵堪認定
    ，應予依法論科。
二、查被告戊○○上開強盜犯罪行為後，懲治盜匪條例業於九十一年一月三十日經公
    布廢止，同時亦公布修正刑法第三百三十條之加重強盜罪法條，並均自九十一年
    二月一日生效，考其立法之目的，在以修正後之刑法取代上開條例，避免修正前
    之刑法發生中間法之效力，故懲治盜匪條例雖曰廢止，然因廢止前後，被告行為
    在行為時至裁判時，均有刑罰規定，該條例之廢止，自屬刑法第二條第一項之行
    為後法律有變更，而非刑事訴訟法第三百零二條第四款、第三百八十一條、第三
    百九十三條第四款所稱刑法廢止，亦無所謂因該條例之廢止而應回復適用修正前
    刑法相關條文之餘地，是以被告戊○○上開強盜犯罪行為，自應就被告行為時有
    效之懲治盜匪條例與修正後之刑法第三百三十條第一項予以比較適用，而從對被
    告較有利之修正後之刑法第三百三十條第一項處斷。故核被告戊○○所為，係犯
    刑法第三百二十條第一項竊盜罪、修正後第三百三十條第一項之加重強盜罪。被
    告戊○○涉犯上開二件加重強盜罪，時間緊接，所犯係犯罪構成要件相同之罪名
    ，顯係基於概括之犯意反覆為之，應依刑法第五十六條連續犯之規定，以一罪論
    。再另被告竊取上開機車之目的在於便利其後進行之強盜犯罪，且被告又騎乘竊
    得之機車前往犯強盜罪等情，業據被告供明在卷，故其所犯上開竊盜及連續加重
    強盜二罪間，有方法結果之牽連關係，為牽連犯，應從較重之加重強盜罪處斷，
    公訴人認係個別起意，應予分論併罰，容有未洽。原審判決比較新舊法之規定，
    未適用修正後之刑法第三百三十條第一項論科，而適用修正前之刑法處斷，即有
    未當，理由如前所述，被告上訴雖仍執前詞，以其未持刀架住被害人之脖子及家
    境困難等，其上訴雖無理由，惟原審判決既有不當，自應由本院將原審判決撤銷
    改判，爰審酌被告有侵占之犯罪前科，素行欠佳，其犯罪之動機、目的、手段、
    生活狀況、智識程度、犯罪所生之危害，及犯罪後主動向警方投案，有警訊筆錄
    在卷可查，並坦承大部分犯行，態度尚佳等一切情狀，量處法定最低刑度之刑，
    即有期徒刑柒年。至被告所有供其為上開強盜犯罪使用之尖刀一支，既未據扣案
    ，復無證據顯示仍存在，爰不為沒收之宣告，又本件雖僅被告上訴，但因原審判
    決適用法條不當，經本院撤銷，本院自得諭知較重於原審判決之刑，均附此敘明
    。
三、據上論結斷，應依刑事訴訟法第三百六十九條第一項前段、第三百六十四條、第
    二百九十九條第一項前段、第三百七十條但書、刑法第二條第一項但書、第五十
    六條、第三百二十條第一項、修正後第三百三十條第一項、第五十五條，罰金罰
    鍰提高標準條例第一條前段，判決如主文。
本案經檢察官丁○○到庭執行職務。
中      華      民      國    九十一  年    七      月      二          日
                                   臺灣高等法院臺中分院刑事第三庭
              審判長法  官　陳　朱  貴
                                               法　官  廖  柏　基
                                               法　官  劉　連　星
右正本證明與原本無異。
如不服本判決應於收受送達後十日內向本院提出上訴書狀，其未敘述上訴之理由者並
得於提起上訴後十日內向本院補提理由書（均須按他造當事人之人數附繕本）。
                                               書記官  李  妍  嬅
中      華      民      國　  九十一     年      七       月     三     日
附錄法條
刑法第三百二十條第一項：
意圖為自己或第三人不法之所有，而竊取他人之動產者，為竊盜罪，處五年以下有期
徒刑、拘役或五百元以下罰金。
修正後刑法第三百三十條：
犯強盜罪而有第三百二十一條第一項各款情形之一者，處七年以上有期徒刑。
前項之未遂犯罰之。
                                                              　　　　　Ｆ
